【裁判字號】    99,簡,136
【裁判日期】    990730
【裁判案由】    土地增值稅
【裁判全文】
高雄高等行政法院簡易判決
                                       99年度簡字第136號
原      告  甲○○
被      告  台南市稅務局
代  表  人  乙○○
上列當事人間土地增值稅事件，原告不服台南市政府中華民國99
年3月5日南市行救字第09926517980號訴願決定，提起行政訴訟
，本院判決如下：
    主  文
原告之訴駁回。
訴訟費用由原告負擔。
    事實及理由
一、程序事項︰
（一）本件原告爭訟之金額合計為新台幣（下同）371,887元，
      原屬一般訴訟案件（本院99年度訴字第223號），應適用
      通常訴訟程序；惟依民國99年5月1日施行之行政訴訟法第
      229條第1項第3款「其他關於公法上財產關係之訴訟，其
      標的之金額或價額在新台幣40萬元以下者。」之規定，本
      院乃將原案件改分簡易訴訟案件（本院99年度簡字第136
      號），而依簡易訴訟程序進行之。
（二）次按，行政訴訟法第106條第1項前段規定：「第4條及第5
      條訴訟之提起，應於訴願決定書送達後2個月之不變期間
      內為之。」查台南市政府99年3月5日訴願決定係於99年3
      月17日送達原告，有台南市政府送達證書附訴願卷可稽，
      而原告係於99年4月9日提起本件行政訴訟，亦有原告起訴
      狀上本院收文章所載之日期附本院卷可稽，是原告提起本
      件行政訴訟並未逾越上開起訴期間。
二、事實概要︰
    緣原告於89年6月25日將其所有坐落台南市○區○○○段436
    -27地號土地（面積91平方公尺，下稱系爭土地），售與訴
    外人王傑民，並於同年月29日向被告申報土地移轉現值，並
    申請按自用住宅用地稅率課徵土地增值稅，因系爭土地上之
    建物（即台南市○區○○路○段○○巷69號房屋）有「泰勝行
    」設籍營業，被告乃核定系爭土地面積中之47.86平方公尺
    按自用住宅用地稅率，另43.14平方公尺按一般用地稅率課
    徵土地增值稅，並核發稅額為553,045元之土地增值稅繳款
    書與原告。原告嗣於89年8月8日檢具地政機關核發之建物測
    量成果圖，申請重新核算土地增值稅，經被告審查與現場情
    形相符，乃以89年8月16日南市稅財字第96996號函，更正應
    繳納之土地增值稅額為371,887元，原告業於89年8月18日繳
    納在案。嗣原告分別於89年9月4日、94年1月27日向被告提
    出退稅之申請，經被告以89年9月11日南市稅財字第108692
    號函及94年2月4日南市稅土字第09400093920號函否准。原
    告復於98年11月6日再次提出申請略以：「主旨：‧‧‧請
    把營業面積修正為8至10㎡，並將多繳的土地增值稅發還‧
    ‧‧。」經被告以98年11月16日南市稅土字第09800711240
    號函復略以：「主旨：‧‧‧因該筆土地於出售前1年內地
    上建物第1層有部分曾供『泰勝行』營業使用，其實際使用
    情形係按房屋稅課稅資料記載之營業面積43㎡為準來予以認
    定，原核算並無違誤‧‧‧。」而否准原告之申請。原告不
    服，提起訴願，亦遭決定駁回，遂提起本行政訴訟。
三、本件原告主張︰
（一）依台南市政府工務局之使用執照（南工字第28467號）所
      載，系爭建物第1層之面積為43平方公尺。而依平面圖之
      記載，系爭建物1樓有傭人房（老人房）、廚房、廁所、
      客廳。又因沒有吃飯位置，原告遂在廚房旁邊擺設餐桌作
      為吃飯位置。又因原告有5個子女，睡房不足，遂在吃飯
      位置旁另擺放雙層睡床（臨時睡床位）。而客廳除了擺沙
      發外，還有擺放神桌（神桌位）。至於泰勝行係因兒子找
      不到工作，始於87年5月12日申請設立給兒子學習做生意
      ，受限於上述建物格局，泰勝行僅使用建物1樓客廳之一
      角，作為營業用所。因此，於計算土地增值稅時，自應扣
      除上開顯屬生活上必須之老人房、廚房、廁所、吃飯位置
      、神桌位、臨時睡床位等之面積才合理、合法。惟被告竟
      將系爭建物1樓面積43平方公尺全部計算為勝泰行之營業
      面積，並未扣除上開屬於自用住宅之面積，其計算方法即
      有錯誤，被告據此課徵土地增值稅，亦有違誤。
（二）又依86年地價稅繳款書所載，土地面積為91平方公尺，全
      部計為自用住宅用地，是地價稅之應繳稅款係依自用住宅
      用地繳稅。
（三）台南市東南地政事務所建物測量成果圖雖記載：「第1層
      ：83.27平方公尺」「第2層：46.28平方公尺」「第3層：
      44.33平方公尺」。惟依台南市政府工務局使用執照之記
      載，系爭建物1層面積實際應為43平方公尺，地政機關所
      測得知83.27平方公尺，係包括前庭遮雨棚及防火巷，化
      糞池之空地遮雨棚，此部分雖圍有圍牆，但未全部封閉（
      圍牆之下方為磚牆，上方則為鐵欄杆，圖示如原告99年6
      月1日陳述狀）。至於3層44.33平方公尺部分，原本是遮
      雨棚，但因下雨時陽台之積水排水困難，亦將3面以圍牆
      圍起來，但3層部分縱認為是房屋，也是屬於房屋稅課徵
      的範圍，與土地增值稅無關。因此，系爭土地增值稅之課
      徵，應以1層43平方公尺核算。
（四）縱認為系爭土地上之建物1層面積為83.27平方公尺，但未
      辦保存登記之1層前庭遮雨棚之櫥櫃，係原告先前經營的
      勝大農藥行停業後收回來放置於該位置（位置如99年6月
      1日陳述狀附圖所示），測量人員可能因此誤以為係泰勝
      行經營使用之物。
（五）被告雖辯稱原告僅提出台南市政府所核發之系爭建物1樓
      平面圖，並無明確之面積及度量比例，亦未提出具體事證
      ，自不能僅憑該平面圖作為認定自用住宅用地之依據云云
      。惟原告除了將客廳隔成吃飯位置、臨時睡床位、神桌位
      外，其餘格局均與原建物平面圖相同等語，並聲明求為判
      決撤銷訴願決定及原處分，被告應依實際營業面積課徵土
      地增值稅，並退還89年度溢繳之土地增值稅。
四、被告則以︰
（一）按「本法所稱自用住宅用地，指土地所有權人或其配偶、
      直系親屬於該地辦竣戶籍登記，且無出租或供營業用之住
      宅用地。」「已規定地價之土地，於土地所有權移轉時，
      應按其土地漲價總數額徵收土地增值稅。」「土地增值稅
      之稅率，依左列規定：‧‧‧3、土地漲價總數額超過原
      規定地價或前次移轉時核計土地增值稅之現值數額在百分
      之200以上者，除按前2款規定分別辦理外，其超過部分徵
      收增值稅百分之60。」「土地所有權人出售其自用住宅用
      地者，都市土地面積未超過3公畝部分或非都市土地面積
      未超過7公畝部分，其土地增值稅統就該部分之土地漲價
      總數額按百分之10徵收之；超過3公畝或7畝者，其超過部
      分之土地漲價總數額依前條規定之稅率徵收之。」「前項
      土地於出售前1年內，曾供營業使用或出租者，不適用前
      項規定。」為行為時土地稅法第9條、第28條前段、第33
      條第1項、第34條第1項、第2項分別定有明文。
（二）次按，財政部78年8月24日台財稅第780674660號函釋略謂
      ：「出售自用住宅用地，如地上建物層數與所有權狀不符
      時，准按建物勘測成果表所載層數及其實際使用情形所占
      土地面積比例，分別適用優惠稅率及一般稅率計課土地增
      值稅。」又財政部81年7月17日台財稅第810809681號函釋
      略以：「‧‧‧本案先生申報移轉都市土地面積45
      9平方公尺，其地上建物為3層樓房，1樓供營業使用，2、
      3樓供自用住宅使用，則其適用自用住宅用地稅率之面積
      應以申報移轉面積459平方公尺計算基礎，按自用住宅用
      地比例3分之2折算符合自用住宅用地面積為306平方公尺
      。惟基於上述面積限額之規定，除300平方公尺准予適用
      自用住宅用地稅率課徵外，其餘159平方公尺應按一般用
      地稅率核課。」又財政部89年3月14日台財稅第089045077
      0號函釋略以：「主旨：檢送研商『同一樓層房屋部分供
      自用住宅、部分供非自用住宅使用，其坐落基地如何依房
      屋實際使用情形之面積比例，分別按自用住宅用地、一般
      用地稅率課徵地價稅、土地增值稅』相關事宜會議紀錄1
      份，請依該會商結論辦理‧‧‧。會商結論：（一）同一
      樓層房屋部分供自用住宅使用，其供自用住宅使用與非自
      用住宅使用部分能明確劃分者，該房屋坐落基地得依房屋
      實際使用比例計算所占土地面積，分別按自用住宅用地及
      一般用地稅率課徵地價稅及土地增值稅。‧‧‧（三）納
      稅義務人申請同一樓層房屋部分土地按自用住宅用地稅率
      課徵土地增值稅者，其使用面積原則以房屋稅課徵資料為
      準。但出售前1年內房屋使用面積有變更者，以1年內供非
      自用住宅使用最大面積認定為非自用住宅面積；如納稅義
      務人主張其非自用住宅面積低於6分之1或有異議時，應依
      其實際使用情形參考最近1年申請房屋變更使用或地價稅
      按自用住宅用地稅率課徵情形，核實認定‧‧‧。」。
（三）依上開土地稅法之規定，欲依土地稅法第34條規定之自用
      住宅用地稅率課徵土地增值稅之土地，應以「自用」者為
      限，而「自用」之要件，除土地所有權人或其配偶、直系
      親屬辦竣戶籍登記外，尚須該土地於出售前1年內未曾供
      營業使用或出租者。故土地所有權人或其配偶、直系親屬
      雖於該地上房屋辦竣戶籍登記，惟若該房屋有出租或供營
      業使用之情形，即無前開按自用住宅用地稅率課徵土地增
      值稅規定之適用。但對於申報移轉之土地，其地上建物之
      各樓層分別供營業及自用住宅使用，或同一樓層房屋部分
      供自用住宅使用，其供自用住宅使用與非自用住宅使用部
      分能明確劃分者，依上開財政部81年7月17日、89年3月14
      日函釋意旨，得依房屋實際使用比例計算所占土地面積，
      分別按自用住宅用地及一般用地稅率課徵土地增值稅。亦
      即，其適用自用住宅用地稅率之面積應以申報移轉土地面
      積為計算基礎，依該房屋供自用住宅使用之比例折算符合
      自用住宅用地之面積；惟同一樓層房屋使用面積之認定，
      原則上以房屋稅課徵資料為準。至於自用住宅用地，如地
      上建物層數與所有權狀不符時，依財政部78年8月24日函
      釋意旨，則應按建物勘測成果表所載層數及其實際使用情
      形所占土地面積比例，分別適用優惠稅率及一般稅率計課
      土地增值稅。
（四）查原告於89年6月25日向被告申請申報土地移轉現值時，
      系爭土地上建物除所有權狀所登載之1層44.43平方公尺及
      2層46.28平方公尺面積外，尚有未辦保存登記部分，其面
      積分別為1層38.84平方公尺及3層44.33平方公尺，是原告
      於89年6月25日訂約移轉時，系爭土地上建物實際為1棟3
      層（面積分別為1層83.27平方公尺、2層46.28平方公尺、
      3層44.33平方公尺）之房屋。又系爭土地在出售前1年內
      ，其1樓部分有供泰勝行（89年6月15日遷移營業地址至彰
      化縣）營業使用之事實，則該1樓供營業使用部分之面積
      ，即不得按自用住宅用地稅率課徵土地增值稅。準此，原
      告於89年8月8日請求依台南市東南地政事務所核發之建物
      測量成果圖，重新核算應繳納之土地增值稅時，被告以上
      開建物測量成果圖及被告房屋稅籍所載之1樓營業用面積4
      3平方公尺，並依上開財政部81年7月17日及89年3月14日
      函釋意旨，核算系爭土地得按自用住宅用地稅率課徵土地
      增值稅之土地面積。其計算公式如下：申請移轉之土地面
      積：91平方公尺，移轉土地上建物之總面積：173.88平方
      公尺，營業用面積：43平方公尺，自用住宅用地面積：68
      .5平方公尺【91平方公尺×（173.88平方公尺－43平方公
      尺）÷173.88平方公尺＝68.5平方公尺】，一般用地面積
      ：91平方公尺－68.5平方公尺＝22.5平方公尺。是依前開
      財政部函釋規定折算之結果，系爭土地68.5平方公尺應按
      自用住宅用地稅率、22.5平方公尺按一般用地稅率課徵土
      地增值稅。從而，被告以上開89年8月16日函，核定系爭
      土地自用住宅用地面積為68.5平方公尺，一般用地面積為
      22.5平方公尺，並核定土地增值稅額為371,887元，於法
      並無不合。
（五）原告雖主張自用住宅應包括老人房、廁所、飯室（廳）、
      廚房、客廳等面積，而實際上供「泰勝行」作營業使用部
      分只有客廳的一角落，於計算土地增值稅時，應扣除屬於
      自用住宅生活上必需之老人房等面積始合理、合法云云。
      惟查系爭土地上建物，其1層部分有供泰勝行設籍營業之
      事實，為原告所不爭執，而被告核定該1層部分面積43平
      方公尺按營業用稅率課徵房屋稅，亦未見原告有所爭執，
      嗣被告依上開財政部89年3月14日函釋「納稅義務人申請
      同一樓層房屋部分土地按自用住宅用地稅率課徵土地增值
      稅者，其使用面積原則以房屋稅課徵資料為準。」意旨，
      以營業用面積43平方公尺作為核算系爭土地之自用住宅用
      地面積之基準，依其占建物總面積之比例，折算自用住宅
      用地面積為68.5平方公尺，一般用地面積為22.5平方公尺
      ，而被告所核發稅額為371,887元之土地增值稅繳款書，
      原告亦已如期繳納。嗣後原告卻就已告確定之案件，復以
      自用住宅應包括老人房、廁所、飯室（廳）、廚房、客廳
      等，實際上提供作為營業用所是在客廳的一角，面積還不
      到客廳3分之1，應以3等份分配，客廳1份，飯室、廚房、
      老人房、廁所等為2份，把客廳再分為2份，營業用佔1份
      ，營業用面積為7.41平方公尺等情，指摘原處分違法，並
      要求退還溢繳稅額，顯與前揭財政部81年7月17日、89年3
      月14日函釋意旨不符。況且，原告並未提出具體事證以實
      其說，被告亦無法溯及查明其主張之事實是否為真實，自
      難僅憑台南市政府所核發之系爭建物1樓平面圖，作為認
      定自用住宅用地之依據，其主張自非可採等語，並聲明求
      為判決駁回原告之訴。
五、前揭事實概要欄所載之事實，業據兩造分別陳明在卷，並有
    土地建築改良物買賣所有權移轉契約書、土地所有權狀、建
    物所有權狀、建築改良物所有權狀、台南市政府工務局使用
    執照、台南市東南地政事務所建物測量成果圖、自用住宅用
    地地上建物使用情形查復表（房屋稅用）、土地所有權人無
    租賃情形申明書、土地增值稅（土地現值）申報書、被告89
    年度土地增值稅繳款書、被告89年8月16日89南市稅財字第9
    6996號函、89年9月11日89南市稅財字第108692號函、94年2
    月4日南市稅土字第09400093920號函、98年11月16日南市稅
    土字第09800711240號函、原告89年8月8日土地增值稅重新
    核定申請書、89年9月4日申請書、94年1月27日申請書、98
    年11月6日申請書及戶政連線戶籍資料分別附原處分卷、訴
    願卷及本院卷可稽，應堪認定。本件兩造之爭點為：被告以
    上開98年11月16日函，認其按房屋稅課稅資料所記載之營業
    面積43平方公尺認定系爭土地之自用住宅用地及一般用地面
    積，並據以核算土地增值稅額並無違誤，而駁回原告之申請
    ，是否合法？原告請求被告依實際營業面積課徵土地增值稅
    ，並退還溢繳之土地增值稅，是否有據？茲分述如下：
（一）按「本法所稱自用住宅用地，指土地所有權人或其配偶、
      直系親屬於該地辦竣戶籍登記，且無出租或供營業用之住
      宅用地。」「已規定地價之土地，於土地所有權移轉時，
      應按其土地漲價總數額徵收土地增值稅。」「土地增值稅
      之稅率，依左列規定：‧‧‧3、土地漲價總數額超過原
      規定地價或前次移轉時核計土地增值稅之現值數額在百分
      之200以上者，除按前2款規定分別辦理外，其超過部分徵
      收增值稅百分之60。」「土地所有權人出售其自用住宅用
      地者，都市土地面積未超過3公畝部分或非都市土地面積
      未超過7公畝部分，其土地增值稅統就該部分之土地漲價
      總數額按百分之10徵收之；超過3公畝或7畝者，其超過部
      分之土地漲價總數額依前條規定之稅率徵收之。」「前項
      土地於出售前1年內，曾供營業使用或出租者，不適用前
      項規定。」為行為時土地稅法第9條、第28條前段、第33
      條第1項、第34條第1項、第2項分別定有明文。依上開規
      定，依土地稅法第34條之自用住宅用地稅率課徵土地增值
      稅之土地，應以「自用」者為限，且該「自用」之要件，
      除須土地所有權人或其配偶、直系親屬辦竣戶籍登記外，
      尚須該土地於出售前1年內未曾供營業使用或出租者。土
      地所有權人或其配偶、直系親屬雖於該土地上之房屋辦竣
      戶籍登記，惟若該房屋有出租或供營業使用之情形，即無
      依自用住宅用地稅率課徵土地增值稅規定之適用。
（二）次按，財政部78年8月24日台財稅第780674660號函釋略謂
      ：「出售自用住宅用地，如地上建物層數與所有權狀不符
      時，准按建物勘測成果表所載層數及其實際使用情形所占
      土地面積比例，分別適用優惠稅率及一般稅率計課土地增
      值稅。」又財政部81年7月17日台財稅第810809681號函釋
      略以：「依土地稅法第34條規定‧‧‧。上揭『3公畝或7
      公畝』係可適用自用住宅用地稅率課徵土地增值稅之面積
      上限，而非以上項面積限額作為計算自用住宅用地面積之
      基礎。本案先生申報移轉都市土地面積459平方公
      尺，其地上建物為3層樓房，1樓供營業使用，2、3樓供自
      用住宅使用，則其適用自用住宅用地稅率之面積應以申報
      移轉面積459平方公尺計算基礎，按自用住宅用地比例3分
      之2折算符合自用住宅用地面積為306平方公尺。惟基於上
      述面積限額之規定，除300平方公尺准予適用自用住宅用
      地稅率課徵外，其餘159平方公尺應按一般用地稅率核課
      。」又財政部89年3月14日台財稅第0890450770號函略以
      ：「主旨：檢送研商『同一樓層房屋部分供自用住宅、部
      分供非自用住宅使用，其坐落基地如何依房屋實際使用情
      形之面積比例，分別按自用住宅用地、一般用地稅率課徵
      地價稅、土地增值稅』相關事宜會議紀錄1份，請依該會
      商結論辦理‧‧‧。會商結論：（一）同一樓層房屋部分
      供自用住宅使用，其供自用住宅使用與非自用住宅使用部
      分能明確劃分者，該房屋坐落基地得依房屋實際使用比例
      計算所占土地面積，分別按自用住宅用地及一般用地稅率
      課徵地價稅及土地增值稅。‧‧‧（三）納稅義務人申請
      同一樓層房屋部分土地按自用住宅用地稅率課徵土地增值
      稅者，其使用面積原則以房屋稅課徵資料為準。但出售前
      1年內房屋使用面積有變更者，以1年內供非自用住宅使用
      最大面積認定為非自用住宅面積；如納稅義務人主張其非
      自用住宅面積低於6分之1或有異議時，應依其實際使用情
      形參考最近1年申請房屋變更使用或地價稅按自用住宅用
      地稅率課徵情形，核實認定‧‧‧。」上開函釋係財政部
      基於職權，為執行土地稅法規定所為解釋，與上開土地為
      法規定意旨相符，未逾越法律規定，自得援用。是對於申
      報移轉之土地，其地上建物之各樓層分別供營業及自用住
      宅使用，或同一樓層房屋部分供自用住宅使用，而供自用
      住宅使用與非自用住宅使用部分能明確劃分者，依上開財
      政部81年7月17日、89年3月14日函釋意旨，得依房屋實際
      使用比例計算所占土地面積，分別按自用住宅用地及一般
      用地稅率課徵土地增值稅。亦即其適用自用住宅用地稅率
      之面積應以申報移轉土地面積為計算基礎，依該房屋供自
      用住宅使用之比例折算符合自用住宅用地之面積；惟同一
      樓層房屋使用面積之認定，原則上以房屋稅課徵資料為準
      。至於自用住宅用地，如地上建物層數與所有權狀不符時
      ，依財政部78年8月24日函釋意旨，則應按建物勘測成果
      表所載層數及其實際使用情形所占土地面積比例，分別適
      用優惠稅率及一般稅率計課土地增值稅。
（三）查原告於89年6月25日將其系爭土地（面積91平方公尺）
      及該地上之建物（面積為1層44.43平方公尺、2層46.28平
      方公尺）售與訴外人王傑民，並於89年6月29日向被告申
      報土地移轉現值，申請按自用住宅用地稅率課徵土地增值
      稅，有上開土地建築改良物買賣所有權移轉契約、土地及
      建物所有權狀、建築改良物所有權狀及土地增值稅（土地
      現值）申報書附原處分卷可稽。惟原告於89年6月25日簽
      訂上開所有權移轉契約時，系爭土地上之建物除有所有權
      狀所登載之部分面積（1層44.43平方公尺、2層46.28平方
      公尺）外，尚有未辦保存登記部分（面積分別為1層38.84
      平方公尺及3層44.33平方公尺），亦有台南市東南地政事
      務所建物測量成果圖附原處分卷可稽。是原告於89年6月2
      5日訂約移轉時，系爭土地上之建物實際為1棟3層（面積
      分別為1層83.27平方公尺、2層46.28平方公尺、3層44.33
      平方公尺）之房屋。又系爭土地在出售前1年內，其1樓部
      分曾有供「泰勝行」營業使用之事實，亦有上開自用住宅
      用地地上建物使用情形復查表（房屋稅用）附原處分卷可
      稽。則依上開土地稅法第34條第2項規定，該1樓供營業使
      用部分之面積，即不得按自用住宅用地稅率課徵土地增值
      稅。準此，原告於89年8月8日請求依台南市東南地政事務
      所核發之建物測量成果圖，重新核算應繳納之土地增值稅
      時，被告依上開土地稅法規定及財政部81年7月17日及89
      年3月14日函釋意旨，並依台南市政府工務局使用執照（
      南工字第28467號，原址為台南市○○里○○路○○○巷85號
      ，原處分卷第29頁原告所提出之該使用執照附註地址可參
      ）、上開建物測量成果圖及被告房屋稅籍所載之1樓營業
      用面積43平方公尺，核算系爭土地得按自用住宅用地稅率
      課徵土地增值稅之土地面積。其計算公式為：申請移轉之
      土地面積：91平方公尺，移轉土地上建物之總面積：173.
      88平方公尺（83.27平方公尺＋46.28平方公尺＋44.33平
      方公尺＝173.88平方公尺），營業用面積：43平方公尺，
      自用住宅用地面積：68.5平方公尺【91平方公尺×（173.
      88平方公尺－43平方公尺）÷173.88平方公尺＝68.5平方
      公尺】，一般用地面積：22.5平方公尺（91平方公尺－68
      .5平方公尺＝22.5平方公尺），亦即系爭土地68.5平方公
      尺應按自用住宅用地稅率、22.5平方公尺按一般用地稅率
      課徵土地增值稅，核與上開土地稅法規定及財政部函釋意
      旨並無不符。從而，被告以上開89年8月16日函核定系爭
      土地自用住宅用地面積為68.5平方公尺，一般用地面積為
      22.5平方公尺，並核定土地增值稅額為371,887元，並無
      違誤。
（四）原告雖執前詞以為爭執，主張於計算土地增值稅時，應以
      系爭建物1層面積43平方公尺為計算基礎，而泰勝行之營
      業面積並非43平方公尺，仍應扣除顯屬生活必須之老人房
      、廚房、廁所、吃飯位置、神桌位、臨時睡床位等面積才
      合理、合法。原告於前庭空地擺放的櫥櫃亦非供泰勝行使
      用之物。被告竟將系爭建物1樓面積43平方公尺全部計算
      為勝泰行之營業面積，並未扣除上開屬於自用住宅之面積
      ，其計算方法即有錯誤，被告據此課徵土地增值稅，亦有
      違誤云云。惟查：
   1、依上開建物測量成果圖所載，系爭土地上之建物，除有依
      上開建物所有權狀所載之面積1層44.43平方公尺部分外，
      尚有未辦保存登記之1層38.84平方公尺及3層44.33平方公
      尺部分，則系爭土地上之建物1層實際面積應為83.27平方
      公尺，移轉土地上建物之總面積則應為173.88平方公尺。
      而原告自承該未辦保存登記部分為遮雨棚，並圍有圍牆，
      可見係繼續附著於土地，已足以遮蔽風雨，並可達經濟上
      使用之目的，不易移動其所在之物（司法院釋字第93號解
      釋參照）。地政機關將該未辦保存登記部分認定為建物，
      並無違誤，被告據此核算土地增值稅，亦無不合。原告此
      部分之爭執，並無理由。
   2、再者，被告係依上開財政部89年3月14日函釋「納稅義務
      人申請同一樓層房屋部分土地按自用住宅用地稅率課徵土
      地增值稅者，其使用面積原則以房屋稅課徵資料為準。」
      之意旨，以原告房屋稅稅籍資料所示1樓營業用面積為43
      平方公尺為據，以營業用面積43平方公尺作為核算系爭土
      地之自用住宅用地面積之基準。而原告對於系爭土地上之
      建物1層部分面積曾有供泰勝行設籍營業之事實，及被告
      係以該建物1層營業用面積為43平方公尺，按營業用稅率
      課徵房屋稅等情，均不爭執，且已於89年8月18日繳納系
      爭土地增值稅在案。則原告嗣後爭執泰勝行之營業面積並
      非43平方公尺，顯係臨訟之卸詞，不足採信。
   3、原告雖又提出86年度地價稅繳款書，主張土地面積91平方
      公尺全部計為自用住宅用地，地價稅之應繳稅款均係依自
      用住宅用地繳稅云云。然而，泰勝行係原告於87年5月12
      日為給兒子學習做生意，始於系爭建物設籍營業，此為原
      告所自承之事實，是泰勝行於86年間尚未於系爭建物設籍
      營業，自不能僅憑該86年度地價稅繳款單，即謂原告於89
      年間移轉系爭土地時，系爭土地之地價稅係按自用住宅用
      地稅率課徵，更不能據此認定系爭土地應全部按自用住宅
      用地稅率核算土地增值稅。原告此部分之主張，亦無理由
      。
   4、況且，原告雖主張有於系爭建物1樓部分規劃日常生活必
      須之客廳、廚房、廁所、吃飯位置、臨時睡床位、沙發位
      、神桌位等自用住宅用地；前庭空地擺放的櫥櫃亦非供泰
      勝行使用之物，均非營業用云云，並提出台南市政府所核
      發之平面圖及台灣省政府農林廳農藥販賣商許可為據。惟
      該平面圖僅載明該建物1樓之格局及其長寬面積，而該農
      藥販賣商許可亦僅能證明原告曾經營農藥行，均無法證明
      原告於該建物1層（包括未辦保存登記部分）之實際使用
      情形，且原告亦未提出其他具體證據以實其說，自難僅以
      該平面圖及許可作為認定自用住宅用地之依據。是原告此
      部分之主張，亦無理由。
六、綜上所述，原告之主張均不可採。被告以上開98年11月16日
    函，認其按房屋稅課稅資料所記載之營業面積43平方公尺認
    定系爭土地之自用住宅用地及一般用地面積，並據以核算土
    地增值稅額並無違誤，而駁回原告之申請，並無違誤。訴願
    決定遞予維持，亦無不合。原告提起本件行政訴訟，訴請撤
    銷訴願決定及原處分，並請求被告依實際營業面積課徵土地
    增值稅，並退還溢繳之土地增值稅，均無理由，應予駁回。
    又本件事證業臻明確，兩造其餘攻擊防禦方法核與判決之結
    果並無影響，爰無逐一論述之必要，併此敘明。又本件為簡
    易事件，並不經言詞辯論為之。
七、據上論結，本件原告之訴為無理由，依行政訴訟法第233條
    第1項、第236條、第98條第1項前段，判決如主文。
中    華    民    國    99    年    7     月    30    日
              高雄高等行政法院第四庭
                                法官  詹 日 賢
以上正本係照原本作成。
如不服本判決，應於送達後20日內，向本院提出上訴狀並表明上
訴理由，如於本判決宣示後送達前提起上訴者，應於判決送達後
20日內補提上訴理由書（須按他造當事人人數附繕本）。
中    華    民    國    99    年    7     月    30    日

                              書記官  宋 鑠 瑾
附註：
行政訴訟法第235條（第1項、第2項）：
對於適用簡易程序之裁判提起上訴或抗告，須經最高行政法院之
許可。
前項許可，以訴訟事件所涉及之法律見解具有原則性者為限。

司法院資訊處製作；財團法人民間司法改革基金會備份。
